臺灣高等法院刑事裁定　　　　　　　　 96年度聲再字第244號
再審聲請人
即受判決人　甲○○
選任辯護人　李平義律師
再審聲請人
即受判決人　乙○○
　　　　　　廖汶錡原名丙○○.
上列聲請人因偽造文書等案件，對於本院91年度上訴字第3711號
，中華民國96年5 月18日第二審確定判決（臺灣臺北地方法院90
年度訴字第87號，起訴案號：臺灣臺北地方法院檢察署89年度偵
字第15999號、第16662號、第22858號、第23698號），聲請再審
，本院裁定如下：
    主  文
再審之聲請駁回。
    理  由
一、聲請人乙○○、廖汶錡之聲請意旨略以：(一)台北市不動產鑑
    定商業同業公會於93年8月23日93北鑑秘字第0054 號函就本
    案鑑價部分之專業意見，顯係有利於被告，且足生影響於判
    決之重要證據，原確定判決漏未審酌；(二)證人彭紹齡於原法
    院93年3月1日審理時之證述，及證人陳文可於一審法院90年
    11月7 日審理時之證述，均屬有利於被告，且足生影響於判
    決之重要證據，原確定判決漏未審酌，亦未於判決理由中說
    明不予採信之理由，爰依刑事訴訟法第421 條規定，聲請再
    審。
二、聲請人甲○○之聲請意旨略以：(一)林左裕不具鑑定人資格，
    故其在原審法院之供述無證據能力；(二)聲請人甲○○於調查
    局所為之供述，係以證人身分訪談，非以被告身分訊問，且
    調查局未踐行刑事訴訟法第95條告知程序，依法無證據能力
    ；(三)聲請人甲○○既非從事估價業務之人員，亦無共犯業務
    文書登載不實罪，原審對於聲請人所提出之下列重要證據，
    漏未斟酌：(1)原判決雖認聲請人甲○○，與乙○○、陳永祥
    、廖汶錡、李建興等人共犯刑法第216條、第215條之行使業
    務文書登載不實罪，但於理由內未記載此項犯意連絡之依據
    ，其判決理由不備；(2)聲請人甲○○於調查局並未供述周繼
    鵬對系爭土地該如何估價有任何指示或討論，何能指被告甲
    ○○係與周繼鵬、陳永祥等人為共犯；(3)依證人周繼鵬於調
    查局及法院審理中之供述，可證周繼鵬僅介紹聲請人甲○○
    商機，並未就系爭土地如何估價有所討論或指示，何來犯意
    聯絡；(4)再依大華公司進案日報表記載，可知聲請人甲○○
    於調查局供稱：「周某88年11月3 日下午再度來電，表示遠
    倉公司該筆估價案不要委託大華公司做了云云，顯與事實不
    符；(5)依證人即估價師陳永祥於調查局及原審審理中之供述
    ：「甲○○對我沒有任何指示或吩咐」等語，可知聲請人甲
    ○○並非共犯；(6)依證人李建興於調查局及法院審理中之供
    述：「甲○○對我製作之鑑價報告並無任何指示」，足證聲
    請人並無業務登載不實之犯行；(7)證人廖汶錡於調查局亦供
    稱：「我在鑑價報告書完成送給張能政後，他也沒有對估價
    目的表示過任何異議，就接受了該份報告書」等語，足證聲
    請人確無業務登載不實之犯行。(四)聲請人甲○○僅係大華不
    動產估價公司之總經理，工作內容是行政統合，並未從事不
    動產估價業務，而審查結果欄蓋有總經理甲○○職章，其作
    用與目的係為完成行政之程序，並非對估價師之估價做實質
    之審查。綜上，原審對於聲請人甲○○所提上開有利證據，
    漏未斟酌，爰依刑事訴訟法第421條規定聲請再審。
三、查有罪之判決確定後，為受判決人之利益聲請再審，必其聲
    請之理由合於刑事訴訟法第420 條第1 項所定情形之一或第
    421 條有足生影響於判決之重要證據漏未審酌者，始准許之
    。所謂漏未審酌，係指該重要證據業已提出，未予審酌者而
    言。
四、經查：
（一）聲請人廖汶錡、乙○○部分：
  (1)、聲請意旨(一)部分：查台北市不動產鑑定商業同業公會於93
      年8 月23日以93北鑑秘字第0054號，函復原審法院之函文
      內容，係就鑑定人林左裕之鑑定意見中關於不動產鑑定之
      專有名詞：「領先指標」、「同時指標」、「落後指標
      」；「還原地價」、「比較因素之修正率」；「期日
      修正」、「情況修正」；「估價目的」或「估價條件」
      不同，呈現不同估價結果之說明；建築技術規則第 261
      條第1 款所定之方法（計算平均坡度）等名詞之解釋與比
      較說明，並未就本案泛亞公司88年11月24日之鑑價報告（
      乙○○負責審查）、國聯公司88年11月23日鑑價報告（廖
      汶錡負責審核）為鑑定，是上開函文既僅就鑑定人林左裕
      之鑑定意見所載之專有名詞而為解釋，性質乃在補充鑑定
      人林左裕前開鑑定意見，本院確定判決既就鑑定人林左裕
      鑑定意見與待證事實之關連性予以說明，是以，此亦同時
      就上揭函文之證明力取捨予以斟酌，自無漏未審酌之情事
      。此部分之聲請意旨為無理由。
  (2)、聲請意旨(二)部分：
    按證據之取捨，法院有自由判斷之職權，倘被害人、證人
      、或被告之陳述有部分前後不一致，或相互間有所歧異時
      ，究竟何者為可採，何者為不足採，法院原得本其自由心
      證予以斟酌取捨。本件原審採用被害人梁力源、證人黃登
      基及上訴人等所為不利於上訴人等之供述為判決之基礎，
      而捨棄不採彼等所為有利於上訴人等之供述，並不違背經
      驗法則或論理法則。雖原判決未敘明捨棄不採彼等所為有
      利於上訴人等供述之理由，亦顯然於判決之結果無影響，
      自不容任意指為違法（參見最高法院78年台上字第104 號
      判決意旨）。
    查本院確定判決就關於製作不實鑑價報告部分，依證人高
      智政、孫璞、周繼鵬、林文可等人之證詞、共犯甲○○、
      廖汶錡、乙○○之供述、鑑定人林左裕之鑑定意見、陽光
      山林社區管委會函、金鈺房屋仲介有限公司函、臺標公司
      董監事及經理人名單、泛亞公司董監事及經理人名單、國
      聯公司董監事及經理人名單、大華公司董監事及經理人名
      單、原審法院91年9月23日履勘現場筆錄、照片等，且有
      扣案之委任契約書、文件資料、工程進度表、照片5冊、
      契約書4本、87年1月21日遠倉公司楊梅購地估價案1冊、
      88 年11月19日臺開公司楊梅購地估價案1冊、陽光加州三
      期新建工程合約1冊、陽光加州三期水保雜項工程合約1冊
      、陽光加州三期水保工程下包合約及請款單、鑑價報告書
      等調查證據結果，認聲請人廖汶錡、乙○○確有違反鑑價
      原則及規範，製作不實鑑價報告之行為。本院確定判決本
      於法院自由心證予以斟酌取捨，而採用證人林文可對其等
      不利之供述為判決之基礎，而不採納證人林文可、彭紹齡
      對其等有利之證述，並不違背經驗法則或論理法則，顯已
      審酌，並無漏未審酌之情事。此部分之再審聲請，亦難為
      有理由。
  (3)、綜上，聲請人廖汶錡、乙○○所舉再審之事由，核與刑事
      訴訟法第421 條規定不符，難認為有理由，其等再審之聲
      請，應予駁回。
（二）聲請人甲○○部分：
  (1)、聲請意旨(一)部分：鑑定人林左裕於原審法院所為之鑑定意
      見有證據能力乙節，本院確定判決業於判決理由欄貳、一
      (一)中清楚說明，其認定鑑定人林左裕之鑑定意見有證據能
      力之理由（原判決第46頁），本院確定判決顯已審酌，並
      無漏未審酌之情事，此部分之再審聲請，為無理由。
  (2)、聲請意旨(二)部分：聲請人甲○○於調查局之供述，具有證
      據能力乙節，本院確定判決已於理由欄貳、五(二)敘明「聲
      請人甲○○於調查局之供述，並無精神意識不佳，及緊張
      或受他人片斷筆錄而誤導之情事，亦無任何排除其自白任
      意性之原因存在，雖未告知刑事訴訟法第95條之事項，本
      院乃認該供詞既與事實相符仍有證據能力」（見原判決第
      66頁），本院確定判決顯已審酌，並無漏未審酌之情事，
      此部分之再審聲請，亦為無理由。
  (3)、聲請意旨(三)(四)部分：
    按再審係為原確定判決認定事實錯誤而設之救濟程序，與
      非常上訴為糾正原確定判決違背法令，二者有別。而聲請
      人甲○○認原判決認定其與乙○○、陳永祥、廖汶錡、李
      建興等人共犯刑法第261 條行使業務登載不實罪，理由未
      載犯意聯絡之依據，原判決理由不備云云，此乃判決有無
      違背法令，非再審程序所得審究，自非聲請再審之事由，
      此部分之再審聲請，為無理由。
    本院確定判決以聲請人甲○○於調查局之供述，核與扣案
      之進案日報表所載之委託日期、預定交件日期、實際交件
      日期及估價結果均相符，且有上開證人廖汶錡、周繼鵬，
      及各鑑價報告、鑑定人林左裕之鑑定意見、臺標公司董監
      事及經理人名單、大華公司董監事及經理人名單等在卷足
      稽，認定聲請人甲○○確有違反鑑價原則及規範，製作不
      實鑑價報告之行為。本院確定判決本其自由心證予以斟酌
      取捨，採用證人高智政、周繼鵬、廖汶錡等對其不利之供
      述為判決之基礎，而不採納證人周繼鵬、陳永祥、李建興
      、廖汶錡等對其有利之證述，並不違背經驗法則或論理法
      則，且顯已審酌，並無漏未審酌之情事。此部分之再審聲
      請，亦無理由。
    另聲請意旨(四)部分，聲請人甲○○辯稱其於鑑價報告審查
      結果欄所蓋總經理甲○○之職章，僅係完成行政程序，並
      非對估價做實質審查云云。惟本院確定判決明確認定聲請
      人甲○○係本案大華公司鑑價報告（報告日期88年11月19
      日）之複審人員應對估價結果負責（見原判決第68頁）。
      聲請人甲○○僅空言指摘原判決認定不當，此部分之再審
      聲請，亦難認有理由。
  (4)、綜上，聲請人甲○○所舉再審之事由，核與刑事訴訟法第
      421 條規定不符，難認為有理由，其再審之聲請，應予駁
      回。
據上論斷，應依刑事訴訟法第434 條第1 項，裁定如主文。
中　　華　　民　　國　　96　　年　　7 　　月　　6 　　日
　　　　　　　　　刑事第十二庭  審判長法　官  蔡永昌
　　　　　　　　　　　　　　　　　　  法　官  陳榮和
　　　　　　　　　　　　　　　　　　  法　官  王梅英
以上正本證明與原本無異。
不得抗告。
                                      書記官  顧哲瑜
中　　華　　民　　國　　96　　年　　7 　　月　　9 　　日
